【裁判字號】    89,上訴,1410
【裁判日期】    891025
【裁判案由】    偽造文書
【裁判全文】
臺灣高等法院臺中分院刑事判決                  八十九年度上訴字第一四一○號
    上  訴  人  臺灣台中地方法院檢察署檢察官
    被      告  甲○○
                丁○○
右列上訴人因被告等偽造文書案件，不服台灣台中地方法院中華民國八十九年六月十
二日第一審判決（民國八十九年度訴緝字第二七四、三一○號；起訴案號：臺灣台中
地方法院檢察署八十七年度偵字第一四二八○、二四二八一號），提起上訴，本院判
決如左：
    主  文
上訴駁回。
    理  由
一、公訴意旨略以：被告丁○○與被告甲○○係夫妻關係，甲○○係台中縣豐原市信
    用合作社行員，二人共同意圖為自己不法之所有，由被告甲○○於民國（下同）
    八十五年七月二日利用戊○○至其任職之豐原市信用合作社開戶存款之機會，未
    經戊○○同意，盜蓋戊○○之印章於取款條上，再於八十五年七月九日偽造前開
    取款條後，盜領戊○○於該帳戶內之存款新台幣（下同）三百萬元，匯款至張碧
    梅所有於安泰商業銀行豐原分行之前開帳戶內而交付丁○○。又被告丁○○另意
    圖為自己不法之所有，於八十七年六月二日利用乙○○交付其夫江進成之所有安
    泰商業銀行存款簿及印章予丁○○請其代領存款之機會，未經江進成之同意，盜
    蓋江進成之印章於取款條上，再偽造江進成之取款條後，於八十七年六月四日盜
    領江進成之存款六十萬元，足生損害於江進成，因認被告二人涉犯刑法第二百十
    六條、第二百十條之行使偽造文書罪嫌及第三百二十條第一項之竊盜罪嫌。
二、按犯罪事實應依證據認定之，無證據不得推定其犯罪事實，刑事訴訟法第一百五
    十四條定有明文。又認定不利於被告之事實，須依積極證據，苟積極證據不足為
    不利於被告事實之認定時，即應為有利於被告之認定，更不必有何有利之證據；
    被害人所述被害情形，如無瑕疵，而就其他方面調查，又與事實相符，其供述固
    未始不足據為判決之基礎，惟其證據之本身尚有瑕疵，則在瑕疵未予究明以前，
    遽採為有罪之根據，仍難謂為適法，最高法院三十年上字第八一六號、七十年台
    上字第三八一號亦著有判例。
三、公訴人認被告等涉犯上開行使偽造文書及竊盜罪嫌，無非以告訴人戊○○、乙○○之指訴及在卷取款條為其論罪依據。訊據被告等均堅決否認有何上開行使偽造
    文書及竊盜犯行，均辯稱：戊○○於前開時日開戶後即將存摺及印章取回，嗣後
    被告甲○○向戊○○借錢，戊○○委請友人楊銘德將存摺及印章交與被告甲○○
    ，被告甲○○領取三百萬元將之匯與丁○○，並簽發同額支票及利息交付戊○○
    等語；被告丁○○另辯稱：其經告訴人乙○○同意借款，始持用乙○○交付之存
    摺及印章領取六十萬元，並未偽造江進成之取款條等語。經查：(一)、關於被告等
    所辯，其等向戊○○借款，戊○○將存摺及印章交付乙節，核與證人楊銘德於原
    審證述：戊○○有委請伊將印章及存摺交付甲○○，甲○○並簽發支票，伊知戊○○與被告間有資金往來等語（見原審卷第十九頁反面）相符合。告訴人戊○○
    雖於偵查中指述被告等未得其同意，偽造取款條盜領存款云云，然而於原審陳稱
    ：甲○○確有簽發面額三百萬元支票與伊，伊已存入帳戶，因伊常出國，故將存
    摺及印章交伊妻使用，丁○○經常向伊妻借錢，伊與伊妻已不記得曾否將印章及
    存摺請楊銘德交與甲○○自行轉帳等語（見原審訴字卷第一○四頁反面），另於
    本院陳稱：被告甲○○有所供調借金錢之事等語（見本院卷第二十九頁），前後
    陳述情節不一致而有瑕疵，自不能憑其指述遽認被告等有竊盜存摺、印章及行使
    偽造取款條之行為。參以被告甲○○確有交付被告丁○○簽發之發票日八十五年
    七月二十四日，面額三百萬元及發票日八十五年七月十一日，面額三萬一千五百
    元支票二紙，交付告訴人戊○○，有豐原市信用合作社八十八年四月二十三日中
    縣豐信字第○一六四號函附支票影本二紙附卷可稽（見原審訴字卷第三十一、三
    十二頁），亦為告訴人戊○○所承認，可見被告所辯向戊○○借款，再簽發支票
    付本金與利息等情非虛。另外，自豐原信用合作社活期存款轉帳三百萬元，除需
    印章及存摺外，無須其他證件乙事，亦有該合作社八十九年五月十五日中縣豐信
    字第○二○五號函在卷可憑（見原審訴緝字第二七四號卷第三十七頁），告訴人
    戊○○既委請楊銘德將存摺及印章交與被告甲○○，被告甲○○將之轉入張碧梅
    帳戶交與被告丁○○，並簽發支付三百萬元及利息之支票與戊○○，是被告等自
    行書寫取款條蓋戊○○印章行為，既係經戊○○同意，難認被告二人有何竊盜及
    偽造文書犯行。(二)、關於被告丁○○所辯乙○○將存摺及印章交付乙節，據證人
    即安泰銀行職員郭庭城於偵查中證稱：其任職之銀行要求客戶領錢一定要以取款
    條及存摺才能取款等語（見第一四二八○偵查卷第一○○頁），證人即承辦本件
    提款業務之郭惠美於原審證稱：伊於八十七年六月間擔任存匯款業務，因安泰銀
    行為建弘證券公司代收付處，故伊知道丁○○，但與之不熟悉，凡以取款條提領
    錢一定要存摺及印章，建弘證券公司與銀行之往來為代收付處處理，與伊為不同
    處所等語（見原審訴字卷第一二○頁），可見被告丁○○之所以能領取江進成在
    安泰銀行之存款，係依銀行作業規定，於八十七年六月四日提款時，持有江進成
    之存摺及印章。參以告訴人乙○○雖於偵查中陳稱：「因為當初在六月二日因他
    （指被告丁○○）急著用錢，便到我補習班存摺拿帳號，那時我同意他去領四十
    萬，隔天我便到他公司去拿回存摺及印章，直到六月十日我才發現我被領了六十
    萬元」等語（見偵查卷第八三頁），另於原審陳稱：八十七年六月二日因丁○○
    急須用錢，伊將存摺及印章交付丁○○自行領款，隔日即取回存摺及印章，同年
    六月十日發現被領六十萬元等語（見原審訴緝字第二七四號卷第三十五頁），然
    而，如果乙○○於八十七年六月三日即取回存摺及印章，而取款條領錢須存摺及
    印章，被告丁○○如何於八十七年六月四日無存摺及印章之情況下，僅以取款條
    提領金錢？因此告訴人依乙○○之指訴頗有瑕疵，不能僅據其指述即認為被告丁○○有何上開犯行。再者，告訴人乙○○確有收受被告丁○○交付之一百零一萬
    六千零八十元之支票，為告訴人乙○○於本院陳明（見本院卷第三十七頁），上
    述金額依被告丁○○所供係包含借用本金一百萬元（四十萬元再加六十萬元）及
    利息一萬六千零八十元，有該紙支票影本在卷可按（見第一四二八一號偵查卷第
    十九頁反面），因此，被告丁○○所辯其共向乙○○借款一百萬元，得乙○○之
    同意乃持江進成之存摺及印章，填單領款等情，堪可採信。(三)、綜上所述，被告
    等所辯尚堪採信，公訴意旨據以起訴之證據不能證明被告有行使偽造文書及竊盜
    等犯行，此外復查無其他確切證據足以證明被告等有此犯行，是被告犯罪係屬不
    能證明，原審因而依刑事訴訟法第三百零一條第一項，為被告其無罪之諭知，經
    核無不當。檢察官仍執前詞上訴，其上訴為無理由，應予駁回。
據上論斷，應依刑事訴訟法第三百六十八條，判決如主文。
本案經檢察官丙○○到庭執行職務。
中      華      民      國    八十九    年      十      月    二十五    日
                                  臺灣高等法院臺中分院刑事第七庭
                                        審判長法  官  林  榮  龍
                                              法  官  黃  日  隆
                                              法  官  江  錫  麟
右正本證明與原本無異。
檢察官得上訴。
如不服本判決應於收受送達後十日內向本院提出上訴書狀，其未述上訴之理由者並
得於提起上訴後十日內向本院補提理由書（均須按他造當事人之人數附繕本）。
                                              書記官  謝  雅  惠
中      華      民      國     八十九     年      十      月   二十六   日
                                                                        Ｄ


司法院資訊處製作；財團法人民間司法改革基金會備份。
